臺灣臺北地方法院刑事裁定　　　　　　　　　　　　　　九十年度自字第二一四號
　　自　訴　人　利友交通企業有限公司
　　代　表　人　丙○○
　　代　理　人　趙珩
　　被　　　告　甲○○
　　　　　　　　乙○○
右列被告等因詐欺等案件，經自訴人提起自訴，本院裁定如左：
    主  文
自訴駁回。
    理  由
一、自訴意旨略以：被告甲○○於民國八十八年八月十八日偕同被告乙○○至自訴人
    處借用Ｇ八－三一七號計程車牌照掛於其自有之福特小轎車，並以計程車型態在
    外營業，當時被告二人均要求自訴人先行替該車墊付一切稅金、保險費、違規罰
    單以及靠行牌費等，並簽訂契約由被告每三個月至自訴人處納付乙一次。被告達
    成目的後即拒絕納付自訴人所墊之該車任何款，以致自訴人損失慘重，乃至被告
    等住處要求其結清帳款、繳還牌照、解除契約，但被告仍置之不理，且急速搬走
    ，戶籍未遷。自訴人認為被告等自始即有欺騙自訴人為其付稅、罰款，而自行在
    外開車賺錢而不用付營業車之燃、牌稅、保險費，更將自訴人所有之牌照據為己
    有，實己構成詐欺與侵占罪嫌等語。
二、按法院於自訴案件第一次審判期日前訊問及調查結果，如認為案件有刑事訴訟法
    第二百五十二條至第二百五十四條之情形者，得以裁定駁回自訴，同法第三百二
    十六條第三項訂有明文。次按侵占罪之主觀要件，須持有人變易其原來之持有意
    思而為不法所有之意思，如僅將持有物延不交還，或有其他原因致一時未能交還
    ，既缺乏主觀要件，即難遽以該罪相繩，不能遽論以該罪，最高法院二十三年度
    上字第一九一五號、六十八年度台上字第三一四六號判例可資參照。又刑法第三
    百三十九條第一項詐欺罪之成立，以意圖為自己或第三人不法所有，以詐術使人
    將本人或第三人之物交付為要件。所謂以詐術使人交付，必須被詐欺人因其詐術
    而陷於錯誤，若其所用方法，不能認為詐術，亦不致使人陷於錯誤，即不構成該
    罪，最高法院二十九年上字第三一○五號、四十年臺上字第八六號、四十六年臺
    上字第二六○號分別著有判例可資參照。末按民事債務當事人間，若有未依債務
    本旨履行給付之情形，在一般社會經驗而言，原因非一；其因不可歸責之事由無
    法給付，或因合法得對抗他造主張抗辯而拒絕給付，其至債之關係成立後，始行
    惡意遲延給付，皆有可能，非必出於自始無意給付之詐欺犯罪一端；又刑事被告
    依法不負自證無罪之義務，故在別無積極證據之情形下，自難違反刑事訴訟法第
    一百五十四條之規定，以被告單純債務不履行之狀態，推定被告自始即有不法所
    有之意圖而施用詐術。
三、本件自訴人自訴被告等涉犯侵占、詐欺罪嫌，無非係以臺北市計程車客運業駕駛
    人自備車輛參與經營契約書為據。訊據被告甲○○、乙○○固坦承被告甲○○有
    向自訴人承租車牌使用，被告乙○○為連帶保證人，及被告甲○○尚有租金未繳
    等事實，惟均堅詞否認有侵占、詐欺犯行，被告甲○○辯稱伊做不到生意才繳不
    出租金，八十八年有跟自訴人談過，八十九年年中有給付過租金等語；被告乙○
    ○辯稱車行沒有跟伊聯絡，伊沒有收到車行之存證信函，或許是家人沒有跟伊說
    等語。
四、經查：本件被告甲○○固坦承尚有積欠自訴人車牌租金未償還之事實，惟被告甲
    ○○辯稱八十八年有跟自訴人談過，八十九年年中有給付過租金等語，為自訴人
    所不爭執，自訴人亦自承八十九年年中被告甲○○有償還一萬五千元等詞，則被
    告於承租後至自訴人於九十年三月二十二日具狀提起本件自訴前尚有償還車牌租
    金，實難認被告於租用車牌之初即有自始無意給付租金之詐欺犯意。又如前述，
    被告甲○○於租賃期間既尚有陸續償還欠款，參諸自訴人迄提起本件自訴時並未
    解除與被告等之租賃契約，被告甲○○亦未有將承租之車牌為出租、出借或處分
    之行為，且於本院審理時復分期攤還欠款，足徵被告甲○○主觀上並無易持有為
    不法所有之侵占犯意。至於被告乙○○僅為車牌租賃契約之連帶保證人，並非現
    實占有承租車牌之人，自與侵占罪易持有為所有之構成要件尚有未合，自訴人僅
    因被告甲○○未繳納車租即認被告乙○○應同負侵占之責顯屬無據。況如前開說
    明，被告甲○○並無詐欺、侵占犯行，自訴人亦未舉證證明被告乙○○有何詐欺
    、侵占犯行，自難論以被告乙○○詐欺、侵占罪責。此外，復查無其他積極證據
    足認被告等二人有自訴人所指之侵占、詐欺犯行，本件純屬租金給付遲延之民事
    糾紛，被告等犯罪嫌疑不足，爰依首揭說明，裁定駁回本件自訴。
據上論斷，應依刑事訴訟法第三百二十六條第三項、第二百五十二條第十款，裁定如
主文。
中    華    民    國      九十一    年    二      月      十八          日
                                      臺灣臺北地方法院刑事第八庭
                                          法  官  鄭  佾  瑩
右正本證明與原本無異。
如不服本裁定，應於裁定送達後五日內向本院提出抗告狀。
                                          書記官  何  適  熹
中    華    民    國      九十一    年    二      月       十九        日
